臺灣高等法院臺中分院民事裁定　100年度抗字第94號
抗　告　人　 莊紫宏
　　　　　　 鄒碧容
　　　　　　 張秀琴
　　　　　　 劉縣堂
相　對　人　 苗栗縣政府
法定代理人　 劉政鴻
上列抗告人與相對人間假扣押事件，抗告人對於民國99年10月12
日臺灣苗栗地方法院99年度裁全字第34號裁定，提起抗告，本院
裁定如下：
      主      文
抗告駁回。
抗告程序費用新台幣壹仟元由抗告人負擔。
      理      由
一、抗告意旨略以：
  (一)相對人提出之：「臺灣苗栗地方法院（下稱苗栗地院）民事
    判決影本」完全看不出相對人對抗告人有何損害賠償請求權
    ？應認相對人就此部份之主張，未提出可供即時調查之證據
    。
  (1)原裁定所指相對人提出之「苗栗地院民事判決影本(下稱：
    另案判決)」應係指苗栗地院95年度再更字第1號民事判決。
    惟查：另案判決，係相對人就「抗告人與相對人間基於債
    務不履行之損害賠償事件」之確定判決提起再審訴訟之第一
    審判決。依另案判決理由，係以「相對人與抗告人間不存
    在（買賣）契約關係」為判決基礎。另案判決既否定相對人
    與抗告人間有契約關係存在，則相對人即無可能主張基於法
    律行為（例如：違反契約）而產生之損害賠償之主張。又
    ，另案判決亦未就「抗告人等對相對人有如何之事實行為（
    例如：侵害事實）」得由相對人對抗告人主張損害賠償請求
    權。此外，相對人亦未提供其他任何可供即時調查之證據
    ，以說明對抗告人有如何之損害賠償請求權存在之基礎原因
    事實。
  (2)承上意旨，相對人既未提出任何「關於渠對抗告人有損害賠
    償請求權」之可供法院即時調查之事證，即難謂具備民事訴
    訟法第522條「債權人就金錢請求或得易為金錢請求之請求
    」規定之前提要件，此項「請求」前提之欠缺，亦應認與同
    法第526條第1項「請求…，應釋明之」之要件不符。
  (3)據上論結，相對人既未釋明「損害賠償之請求」，原裁定法
    院疏未究明，遽為裁定准許相對人假扣押之聲請，即顯有未
    洽，應認不合法。
  (二)相對人提出之抗告人等人之「不動產登記謄本暨異動索引影
    本」，僅能說明：抗告人等人依相對人所屬建設局函告，
    離開「危險住宅」以維人身安全之事實。抗告人等人將「
    危險住宅」更換為更具價值之安全建物（即被查封物）而已
    。
  (三)相對人隱匿苗栗縣政府所屬建設局於92年8月19日以建管字
    第0925408982號函宣告：「危險住宅」應立即停止使用以維
    人身安全，此亦有當時新聞報導刊載報導及危樓照片可稽。
  (四)按苗栗地院民事執行處民國99年11月15日苗院源99司執全善
    字第235號查封登記函附表建物編號1、2、4（即苗栗縣頭份
    鎮○○段2627、677、2186建號建物；抗證四、五、六）為
    抗告人等人於知悉相對人前揭警告函後，為謀生命財產安全
    而另購之房屋並完成所有權移轉登記。因處分危樓土地（按
    建物已無價值）為另購安身處所，而抗告人劉縣堂未向銀行
    貸款；抗告人莊紫宏則向台灣土地銀行貸款購屋價金之一部
    ；抗告人鄒碧容亦僅向中國信託銀行貸款購屋價金之一部。
    而上開查封之不動產價值遠高於原有危樓價值，且新購置房
    地均係以抗告人等人名義登記，實未有民事訴訟法第523條
    第1項所稱「有日後不能強制執行或甚難執行之虞」之假扣
    押原因存在。
  (五)綜上所言，相對人僅提出「不動產登記謄本暨異動索引影本
    」，且隱匿前揭苗栗縣政府所屬建設局函告及新建物相關謄
    本，顯有誤導原裁定法院之嫌。相對人前揭作法，亦應認與
    同法第526條第1項「假扣押之原因，應釋明之」之要件不符
    。
二、相對人於本院陳述意見略以：
  (一)抗告人向相對人請求損害賠償事件，前經原審法院以88年度
    訴字第75號及92年度重訴字第507號判決抗告人勝訴確定在
    案，且抗告人持前揭勝訴確定判決聲請對相對人強制執行，
    抗告人已取得如本件原審聲請狀附表所示之金額。嗣經相對
    人對前揭確定判決及90年度再更字第3號判決提起再審之訴
    ，經原審法院以95年度再更字第1號民事判決廢棄前揭確定
    判決，並另判決駁回抗告人之訴及假執行之聲請，抗告人雖
    提起上訴，惟經本院98年度重上字第25號判決駁回上訴，因
    此，相對人對於抗告人前揭強制執行所取得之款項即有如聲
    請狀附表所示之不當得利債權，有關債權金額業有分配表、
    原審法院之執行命令影本1份、領取單據影本3份、臺灣銀行
    苗栗分行函文及苗栗縣政府支付憑證影本1份為證。
  (二)抗告人四人於在審訴訟期間，確實將其名下之不動產所有權
    登記予第三人，雖抗告人抗辯前揭不動產已經相對人宣告為
    危險住宅，應立即停止使用以維人身安全，固另購其他不動
    產而將前揭不動產處分，以作為購屋價金之一部分云云，惟
    查抗告人處分前揭不動產之原因，相對人無從查知，且若前
    揭不動產經宣告為危險住宅，抗告人如何能出售予第三人？
    而第三人仍願意購買？此均顯違常理，且抗告人處分不動產
    之原因，恐非原審所得審酌之事項。
三、按債權人就金錢請求或得易為金錢請求之請求，欲保全強制
    執行者，得聲請假扣押；假扣押非有日後不能強制執行或甚
    難執行之虞者，不得為之；請求及假扣押之原因，應釋明之
    ；前項釋明如有不足，而債權人陳明願供擔保或法院認為適
    當者，法院得定相當之擔保，命供擔保後為假扣押，民事訴
    訟法第522條第1項、第523條第1項、第526條第1項及第2項
    分別定有明文。此所謂「請求之原因」，係指債權人金錢請
    求或得易為金錢請求之發生緣由，而「假扣押之原因」，則
    指有日後不能強制執行或甚難執行之虞而言。
四、經查：
  (一)本件相對人（即債權人）主張：抗告人向相對人請求損害賠
    償事件，前經原審法院以88年度訴字第75號及92年度重訴字
    第507號判決抗告人勝訴確定在案，且抗告人持前揭勝訴確
    定判決聲請對相對人強制執行，並已取得如本件原審聲請狀
    附表所示之金額；嗣經相對人對前揭確定判決及90年度再更
    字第3號判決提起再審之訴，經原審法院以95年度再更字第1
    號民事判決廢棄前揭確定判決，並另判決駁回抗告人之訴及
    假執行之聲請，抗告人雖提起上訴，惟經本院98年度重上字
    第25號判決駁回上訴，因此，相對人對於抗告人前揭強制執
    行所取得之款項即有如聲請狀附表所示之不當得利債權等情
    ，業經相對人提出前揭原審95年度再更字第1號、本院98年
    度重上字第25號判決書影本及抗告人於95年度再更字第1號
    訴訟中之答辯狀影本為證，且經相對人於本院補充說明其所
    欲保全之前揭債權內容，本院審酌抗告人答辯狀內容雖對獲
    償金額有所爭執，然已自承確實持前揭確定判決聲請強制執
    行而獲償款項，故本院相對人對於本件假扣押之請求原因，
    已有所釋明。
  (二)又抗告人莊紫宏、鄒碧容、劉縣堂於96年間確實將其所有如
    原審卷第57、58頁所示之不動產出賣與第三人；另抗告人張
    秀琴曾於95年11月27日將其所有如原審卷第58頁所示之土地
    辦理抵押權登記等情，業有相對人提出之土地、建物登記簿
    謄本及異動索引查詢資料為證（見原審卷第59至76頁），足
    見抗告人於前揭再審訴訟期間確實有處分前揭不動產之行為
    。雖抗告人主張係因前揭不動產遭相對人公告為危險建築始
    分別處分云云，惟本院認前揭不動產如經相對人公告為危險
    建築，抗告人既然仍可出賣與第三人或設定抵押權向金融機
    構貸款，顯見前揭不動產仍有交易價值甚明，況不論抗告人
    處分前揭不動產之原因為何，抗告人前揭處分事實，客觀上
    應認相對人就「日後恐有不能強制執行或甚難執行之虞」之
    假扣押原因已有所釋明。至於抗告人對於相對人主張債權金
    額雖有爭執，然此乃屬雙方日後本案訴訟所應審酌之事項，
    並非本件保全程序所應審酌，附此敘明。
  (三)綜上所述，相對人聲請本件假扣押，就其請求及假扣押之原
    因，應認已有釋明，抗告意旨指摘相對人未予釋明云云，不
    足採信。從而，原裁定依首開規定，認相對人釋明仍有不足
    ，命相對人為抗告人分別提供如原裁定所示之擔保金後准許
    假扣押聲請，於法並無不合。抗告人執前揭抗告意旨指摘原
    裁定不當，求予廢棄，為無理由，應予駁回。
五、據上論結，本件抗告為無理由，爰依民事訴訟法第495條之1
    第1項、第449條第1項、第95條、第78條、第85條第1項前段
    規定，裁定如主文。
中    華    民    國   100    年    4     月    29    日
                民事第七庭    審判長法  官  饒鴻鵬
                                    法  官  張瑞蘭
                                    法  官  陳毓秀
以上正本係照原本作成。
再為抗告應以適用法規顯有錯誤為理由。
如提起再抗告者應於裁定送達後10日內向本院提出抗告理由狀（
須按照他造人數附具繕本）並繳納抗告裁判費新臺幣1,000元，
同時委任律師或具有律師資格之關係人為代理人。
                                    書記官  高勳楠
中    華    民    國   100    年    5     月    2     日
                                                      Ｓ